【裁判字號】    95,抗,34
【裁判日期】    950221
【裁判案由】    拍賣抵押物
【裁判全文】
臺灣臺中地方法院民事裁定                95年度抗字第34號
抗  告  人  黃紘易原名黃國展.
相  對  人  台灣土地銀行股份有限公司
法定代理人  張義雄
抗告人因與相對人間聲請拍賣抵押物事件，抗告人對於民國94年
12月30日本院簡易庭所為之裁定（94年度中拍字第312號）提起
抗告，本院合議庭裁定如下：
    主    文
抗告駁回。
抗告程序費用新台幣壹仟元由抗告人負擔。
    理    由
一、按抵押權人於債權已屆清償期而未受清償者，得聲請法院拍
    賣抵押物，就其賣得價金而受清償，民法第873條第1項定有
    明文。又抵押權經設定登記後，債權人因債務屆滿未受清償
    ，依民法第873條第1項之規定，即得聲請法院拍賣抵押物，
    如對於此項法律關係有爭執時，亦應由有爭執之人提起訴訟
    ，以求解決，不得僅依抗告程序聲明其有爭執，並據為廢棄
    拍賣裁定之理由（最高法院51年臺抗字第269號判例可資參
    照）。是拍賣抵押物准許強制執行之裁定，係屬非訟事件裁
    定，為裁定之法院僅就抵押權人所提出之債權憑證、抵押權
    設定契約書、他項權利證明書、土地暨建物登記謄本為形式
    上之審查，無從審酌屬於實體上法律關係之事由，抗告法院
    即本院就拍賣抵押物裁定強制執行事件，揆諸上開最高法院
    判例意旨，亦應僅就形式審查，不得審酌抗告人關於實體事
    項之抗辯事由，合先敘明。
二、抗告意旨略以：相對人聲請拍賣抵押物之債權額除本金新台
    幣2,710,000元及違約金外，尚包括自民國85年7月26日起之
    利息債權，惟相對人既係於94年11月聲請拍賣抵押物，則自
    85年7 月起至89年11月止之利息債權請求權，已罹於五年請
    求權時效而消滅，不在抵押權擔保之範圍內，是相對人自不
    得就上開期間之利息債權主張行使抵押權，爰依法提起抗告
    。經查，抗告人抗告意旨，係屬實體上之爭執，依前開說明
    ，應由抗告人另行提起民事訴訟，以資解決，非本件非訟事
    件程序所得加以審究。而原裁定法院依相對人所提出之借據
    、抵押權設定契約書、他項權利證明書、土地暨建物登記謄
    本為形式審查，准許相對人為拍賣物強制執行之聲請，於法
    並無不合。抗告人本件抗告為無理由，應予駁回。
三、據上論結，本件抗告為無理由，依非訟事件法第46條、第21
    條第2項、第24條第1項，民事訴訟法第495條之1第1項、第4
    49條第1項、第78條，裁定如主文。
中    華    民    國    95    年    2     月    21    日
                  民事第四庭  審判長法  官  洪碧雀
                                    法  官  陳添喜
                                    法  官  蔡美華
正本係照原本作成。
如不服本裁定，僅得於收受本裁定正本送達10日內，以適用法規
顯有錯誤為理由，向本院提出再抗告狀（須附繕本一份及繳納再
抗告裁判費新台幣1,000元），經本院許可後始可再抗告，前項
許可以原裁定所涉及之法律見解具有原則上重要性者為限。
中    華    民    國    95    年    2     月    21    日
                                    書記官


司法院資訊處製作；財團法人民間司法改革基金會備份。
